臺灣高雄地方法院刑事裁定　　　　　　　96年度聲判字第68號
聲　請　人　辛○○
被　　　告　己○○○
　　　　　　　　　　　國民
　　　　　　　　　　　　15弄.
　　　　　　庚○○
　　　　　　　　　　　國民
　　　　　　丙○○
　　　　　　　　　　　國民
　　　　　　乙○○
　　　　　　壬○○
　　　　　　　　　　　國民
　　　　　　丁○○
　　　　　　　　　　　國民
　　 　　 　甲○○
　　　　　　　　　　　國民
　　　　　　戊○○
　　　　　　　　　　　國民
列聲請人因告訴被告等業務過失致死案件，不服臺灣高等法院高
雄分院檢察署檢察長駁回再議之處分（96年度上聲議字第1040號
），聲請交付審判，本院裁定如下：
    主  文
聲請駁回。
    理  由
一、按告訴人不服上級法院檢察署檢察長或檢察總長認再議為無
    理由而駁回之處分者，得於接受處分書後10日內委任律師提
    出理由狀，向該管第一審法院聲請交付審判。法院認為交付
    審判之聲請不合法或無理由者，應駁回之，刑事訴訟法第25
    8 條之1 、第258 條之3 第2 項前段，分別定有明文。查本
    件聲請人以被告等涉犯業務過失致死罪，向臺灣高雄地方法
    院檢察署檢察官提出告訴，經該署檢察官於民國96年6 月26
    日以96年度偵字第17100 號為不起訴處分後，聲請人不服，
    聲請再議，經臺灣高等法院高雄分院檢察署檢察長於96年8
    月10日以96年度上聲議字第1040號再議為無理由而駁回再議
    ，該再議駁回不起訴處分書於96年8 月15日由聲請人收受在
    案，聲請人於同年月23日向本院聲請交付審判，於法尚無不
    合。
二、聲請交付審判意旨略以：再議處分書：(一)不當限縮被告等人
    責任範圍，牴觸消費者保護法規定企業經營者負無過失責任
    規定，違背法令、(二)論理係屬臆測欠缺根據，有卷證不符之
    違誤；原不起訴處分：(一)僅片面採取被告等人證詞及被告提
    供證人之證詞等證據，對於聲請人即告訴人所提之證據隻字
    未提，顯有重要證據漏未斟酌、(二)且其理由違背經驗法則、
    論理法則及證據法則、(三)未調閱烤箱設計圖，或勘驗現場確
    認是否有裝設恆溫設備及命證人歐清旺提出維修及巡視烤箱
    記錄，有重要證據漏未調查之違誤、(四)未勘驗告訴人提供之
    監視器錄影光碟、及比對消防局出具之通聯報告，未盡調查
    義務且有理由不備之違誤；另證人劉月嬌有偽證之虞等語。
三、按91年2 月8 日修正公布之刑事訴訟法，新增第258 條之1
    至之4 所規定之「交付審判制度」，其主要目的在建立對於
    檢察官不起訴或緩起訴裁量權之外部監督機制，法院僅就檢
    察官所為不起訴或緩起訴之處分是否正確加以審查，以防止
    檢察機關濫權。依此立法精神，同法第258 條第3 項規定法
    院審查聲請交付審判案件時「得為必要之調查」，其調查證
    據之範圍，自應以偵查中曾顯現之證據為限；而同法第260
    條對於不起訴處分已確定或緩起訴處分期滿未經撤銷者得再
    行起訴之規定，其立法理由說明該條所謂不起訴處分已確定
    者，包括「聲請法院交付審判復經駁回者」之情形在內，是
    前述「得為必要之調查」，其調查證據範圍，更應以偵查中
    曾顯現之證據為限，不得就告訴人新提出之證據再為調查，
    亦不得蒐集偵查卷以外之證據，否則，將與刑事訴訟法第26
    0 條之再行起訴規定，混淆不清。再為避免法官權限之過度
    擴張，因而壓縮檢察官之控訴權限，甚至形成法官兼任檢審
    角色之「新糾問制」，法院對於聲請交付審判案件之審查，
    應限於檢察官不起訴處分是否違法。質言之，如檢察官係依
    據刑事訴訟法第252 條規定予以不起訴處分者，應審查該處
    分是否符合該條各款之規定；若係依據同法第253 條規定為
    不起訴處分者，則應審查該處分是否有裁量逾越或裁量濫用
    之情形。至於檢察官據以不起訴處分之基礎事實，則非法院
    應行介入審查之對象，蓋法院裁定交付審判之前提，乃該案
    件已經跨越起訴門檻，亦即符合刑事訴訟法第251 條第1 項
    規定，檢察官應提起公訴之情形，縱或法院對於檢察官所認
    定之事實有不同判斷，惟該案件必須繼續偵查始能判斷應否
    起訴者，即該案件並未存有應起訴之犯罪事實及理由，而未
    到達起訴門檻時，法院仍應依據現行法第258 條之3 第2 項
    前段規定，以聲請無理由裁定駁回。
四、本院查：
  (一)按犯罪事實應依證據認定之，無證據不得推定其犯罪事實，
    刑事訴訟法第154 條第2 項定有明文。再事實之認定，應憑
    證據，如未能發現相當證據，或證據不足以證明，自不能以
    推測或擬制之方法，為裁判基礎；而認定犯罪事實所憑之證
    據，雖不以直接證據為限，間接證據亦包括在內，然而無論
    是直接或間接證據，其為訴訟上之證明，須於通常一般人均
    不致有所懷疑，而得確信為真實之程度者，始得據為有罪之
    認定；又告訴人之告訴，本以使被告受刑事訴追為目的，故
    其陳述是否與事實相符，自應調查其他證據，以資審認，苟
    其所為攻擊之詞，尚有瑕疵，則在此瑕疵未予究明以前，即
    不能遽採為斷罪之基礎（最高法院29年上字第3105號、30年
    上字第816 號、40年台上字第86號、52年台上字第1300號、
    69年台上字第1531號及76年台上字第4986號著有判例意旨參
    照）。
  (二)聲請人告訴被告己○○○等涉有業務過失致死之罪嫌，無非
    以：被告己○○○係高雄市新興區○○○路63號女人女人國
    際美容股份有限公司（下稱女人女人三溫暖）之負責人，被
    告庚○○則係該三溫暖之總經理及實際負責人，被告乙○○
    為副總經理，負責協助總經理處理人員管理工作及公司設備
    維護，被告丙○○為早班主任，負責早班人員管理及行政事
    務，被告壬○○、丁○○、甲○○及戊○○均為該三溫暖之
    美容師，負責幫客人美容護膚，並均輪值96年1 月16日之早
    班時段。被告等均係從事於業務之人員，均應注意顧客之安
    全，而依當時情形並無不能注意之情事，竟未為警告標示，
    亦未配足領有專業證照之救護人員，及設置烤箱恆溫設備，
    且無人員巡場，致聲請人辛○○之母張愛萍於同日上午11時
    40分許，進入該店消費，卻於下午3 時15分許，被發現昏厥
    於該店地下1 樓烤箱內。被告壬○○、丁○○、甲○○及戊○○見狀立即將張愛萍抬至1 樓沙發上，渠等未經專業之急
    救訓練卻擅自對張愛萍施以急救，並遲於同日下午3 時22分
    許才電請救護車救護，張愛萍因不當急救及延誤就醫，於96
    年1 月20日下午1 時40分許，傷重不治死亡。因認被告涉有
    業務過失致死罪嫌云云。被告等於原檢察官偵查中堅決否認
    上開犯行，辯稱：否認有何業務過失致死之行為等語。
  (三)惟經本院核閱原臺灣高雄地方法院檢察署96年度偵字第1710
    0 號不起訴處分及臺灣高等法院高雄分院檢察署96年度上聲
    議字第1040號處分書以：1.聲請人辛○○認因女人女人三溫
    暖之烤箱未設置恆溫設備而使烤箱高溫攀升，導致死者張愛
    萍休克死亡。然本件發生時於該烤箱內之客人即證人黃紋於
    偵查中證稱：「當天烤箱的溫度如我4 、5 年來在烤箱的溫
    度一樣，不會忽高忽低或過高」等語。另負責女人女人三溫
    暖烤箱之維護人員即證人歐清旺於偵查中證稱：「若烤箱溫
    度高於70度會自動斷電，其溫度只會低，不會高於70度，而
    且溫度控制器是上鎖的，鑰匙在櫃臺，我維修該烤箱已經5
    年了，這期間只故障過1 次，是因為溫度過低，我3 天巡視
    1 次，看烤箱溫度是否正常，溫度控制器是在外門邊」等語
    。又死者張愛萍確因於三溫暖烤箱內長時間留置，引起高溫
    及脫水併發惡性高熱及肌溶血症，最後因熱休克及代謝性休
    克死亡之事實，業經原署檢察官督同法醫到場相驗、解剖屬
    實，製有相驗筆錄、驗斷書、相驗屍體證明書及法務部法醫
    研究所出具之鑑定書在卷可稽。綜上，女人女人三溫暖之烤
    箱設有恆溫控制器，且事發當天烤箱內之溫度並無異常飆高
    之情況，亦據證人歐清旺及黃紋於偵查中證述綦詳。應是死
    者張愛萍於烤箱內長時間留置因而休克死亡，非為烤箱之設
    置有缺失而導致烤箱內溫度飆升致使死者張愛萍休克死亡。
    2.聲請人辛○○雖主張該店未設置救護人員及警告標誌。然
    經指示承辦警員現場勘查結果，該店烤箱門上即有警告標誌
    ，標明「進入烤箱時間請勿過長（10分鐘），酗酒、孕婦、
    高、低血壓及心臟病患者、空腹飢餓者，請勿進入，以免發
    生危險」，有現場照片在卷可稽。而經原署函詢主管機關高
    雄市政府結果，女人女人三溫暖領有高雄市政府工務局核發
    之變更使用執照，其核准用途為「公共浴室兼遊藝場」，與
    女人女人三溫暖營利事業登記證營業項目符合。另於96年1
    月26日由高雄市政府消保官、衛生局、建設局、消防局、工
    務局、警察局、勞工局於現場勘查作成會勘紀錄，查察結果
    該場所消防設施、防火避難設施、營業登記等尚無違反相關
    行政法令，此有高雄市政府96年2 月12日高市府工建字第09
    60005090號函及會勘紀錄1 份在卷可稽。是聲請人所指女人
    女人三溫暖烤箱設備有缺失一情，恐與事實不符，亦非因此
    導致死者張愛萍休克死亡之結果。3.聲請人雖又以死者張愛
    萍自96年1 月16日11時40分許，進入消費，至同日15時15分
    許，始被發現於烤箱內休克昏厥，顯見被告等未盡巡場義務
    ，又被告等發現死者休克昏迷時，遲至5 分鐘後才電請救護
    車救護而延誤送醫，再被告於等待救護車救護時，擅自施行
    急救，亦有過失。然死者係同日11時40分許進入消費，該三
    溫暖內尚有泡浴、蒸汽室其他設備，是有無如聲請人所指之
    死者於烤箱內昏厥3 小時均無人注意延誤救醫之情，已非無
    疑。雖因烤箱內無架設監視錄影，無法精準確認死者昏迷及
    發現之時間，但死者張愛萍陷入昏迷狀態時，仍為坐姿之狀
    態，業據證人即當時正在烤箱內消費之客人劉月嬌於警詢中
    證述屬實，故該店巡場人員未能立即發現死者已昏厥，尚無
    違情。另聲請人雖認被告等於死者陷入昏迷時，渠等非有專
    業之救護技術仍施以不適當之急救一情，惟事發時一同與被
    告等將死者送醫之客人即證人徐美月於偵查中證稱：「我們
    有一直叫她，想叫醒她，我以為她血糖過低，有拿糖水沾她
    嘴巴，沒有幫她作CPR ，我有輕輕拍她的臉」等語，與被告
    等所辯稱大致相符。是被告等應未擅自施以不適當之急救動
    作而導致死者休克死亡之結果。4.又發現死者張愛萍昏迷至
    將其送醫之時間，期間雖相隔5 分鐘之久，但在被告等驚慌
    失措之際，該5 分鐘之時間應為合理之遲延。再此延遲之5
    分鐘亦恐與死者張愛萍休克死亡之結果間，無相當因果關係
    存在。5.據被告壬○○供稱：「突然有一位不知名客人在烤
    箱內大叫趕快來，我聞聲馬上趕到烤箱房發現客人張愛萍已
    經被客人抱到烤箱地上，我馬上請同事幫忙將張愛萍抱到餐
    廳沙發…」等語，核與當日同為該店之女性客戶黃紋證稱：
    「我當日有看見張愛萍在該店消費，也有看見她使用烤箱，
    後來我在使用烤箱閉目養神，旁邊聽到有人說那個女生怎麼
    那麼好睡，我睜開眼睛請她旁邊的客人叫她看看，她旁邊的
    不知名客人就試著搖搖她，就發現她無反應，我跟那位不知
    名客人就馬上把她抬到地板，並叫工作人員過來幫忙」等語
    。及當日同為消費之女性客戶劉月嬌證稱：「…我覺得她很
    奇怪怎麼烤那麼久，當時她是坐著頭低垂，…附近同在烤箱
    的客人也幫忙將她抱下來地上平躺」等語相符。足證死者在
    烤箱內被發現昏迷後，係先行由烤箱內之客戶將之從座位上
    抱下平躺在烤箱地上，然後再從烤箱內之地上抱移至烤箱外
    之沙發椅上，堪予認定。又烤箱內之溫度若有超過人體一般
    所能忍受而致燙傷之程度，烤箱內之其他客戶勢必同遭燙傷
    ，斷無僅有死者遭受燙傷而已，始符事理。況若因高溫發生
    燙傷，死者身體之其他部位亦應同有燙傷之痕跡，亦即自臉
    部以下之身體應有全面性燙傷，斷無僅有後上背部及右下肢
    膝蓋附近有燙傷之理。而自死者燙傷部位觀之，是否因係坐
    姿昏迷後，因未能移動及變換姿勢以散熱，致背部及右膝蓋
    部位長時間接觸物體造成燙傷，非不可能（同上相卷第232
    頁法務部法醫研究所鑑定書）。另現場縱有人呼喊：「烤箱
    那裡昏倒啦」等語，亦未能據以判斷死者即係「昏倒在地」
    ，其或因呼喊者僅見死者經移動後平躺地面之景象，或僅屬
    緊張情況下籠統之概稱語句，尚不影響死者昏倒時為坐姿之
    認定。再者，死者昏倒時為坐姿或臥姿，僅係死者昏倒時呈
    現之身體狀態，與被告等有無過失之認定，並無因果關係。
    6.死者經送往高雄市立聯合醫院急救後，雖經醫師判斷昏迷
    指數僅為3 分，惟此距離死者被發現昏迷時，已相隔一段時
    間，病情可能發生變化，尚不能據此即謂死者被發現當時不
    可能出現任何反應，而認證人徐美月所述死者當時有呻吟兩
    聲，或被告壬○○所述死者經按摩後有恢復知覺反應、曾回
    答「嗯」，或被告丁○○所述抬扶死者上樓時，死者還有出
    聲音等語係屬不實。況縱其等對死者之反應有所誤會或死者
    當時確實已無反應，亦與被告等有無過失之認定無關。亦即
    被告等有無過失，與事發時死者之昏迷指數為何，並無因果
    關係。又聲請意旨若認死者經發現昏迷時，其昏迷指數已達
    3 分，理應無任何反應云云，果爾，死者當時之症狀應已陷
    於極度危險狀態，則店方於5 分鐘後才打119 電話將死者送
    醫，恐亦與死者之死亡無相當因果關係（被告等並無延誤將
    死者送醫乙節，詳後述）。7.查三溫暖營業場所之烤箱內突
    然發現死者陷於昏迷狀態，衡情難免讓人有驚慌、緊張及失
    措感，而該場所既非醫療處所，被告等更非專業醫療人員，
    本難判斷昏迷者之嚴重性，而瞬間自然反應所能為者，乃先
    行呼人察看及協力將之抬出烤箱，並思考對昏迷者實施物理
    上之簡易按摩或刺激，若能自動甦醒復原，或可免送救治，
    而自觀察、期待之動作研判，及考量通知救護，以至最後決
    定通知救護，期間或因缺乏經驗，或慌亂之餘而耽誤5 分鐘
    ，難謂有何違情之處。原處分認屬合理之遲延，尚非無據。
    此與發現昏迷後數分鐘內均未置理之情況，究屬有別，況若
    未置理，反遭非議。又店內人員於當日15時21分44秒～22分
    04秒打119 電話叫救護車後，旋於當日15時22分28秒再打11
    9 電話稱患者已清醒，不用派救護車等語，嗣於當日15時23
    分09秒再次去電稱需要派救護車等語，此為聲請人所是認，
    並有高雄市政府消防局出動救護車之通聯紀錄報告可稽。除
    益徵上開證人及被告所述發現死者昏迷後，予以呼喚、按摩
    結果，曾有反應等語，應可採信外，更足證當時被告等之前
    置作為並無疏失，亦無遲誤通知救護。8.被告等否認有對死
    者作CPR 急救之行為，惟死者友人陳雅玟、馬龍發曾聽聞被
    告庚○○表示死者自烤箱內抬出後，有對之實施CPR 急救，
    可傳喚陳雅玟、馬龍發查證云云。但查CPR 之急救方法，已
    係世界全民應該學習及操作之基本醫療常識，無須領有CPR
    之合格證書者始能對患者施作，此為公眾週知之事。被告等
    發現死者昏迷後，縱有對死者施作CPR 急救，亦屬盡其業者
    之保護義務，即使未能完全符合專業人員之標準，對昏迷者
    之心跳功能仍非無幫助，難謂有何過失之可言。且本件死者
    係因熱休克及代謝性休克死亡，並非因施作CPR 急救所造成
    ，兩者顯無因果關係。故核無傳喚陳雅玟、馬龍發查證之必
    要。9.查該店烤箱內之溫度並無超過人體一般可能忍受而致
    燙傷之程度，已如上述。故本件有無恆溫設備與死者之死亡
    ，並無相當因果關係。且烤箱標誌、裝潢設備是否符合消防
    法規，乃行政法律之範疇，與被告等有無過失之認定無涉。
    又聲請再議所附之照片雖顯示烤箱使用須知之內容，並無「
    進入烤箱時間勿過長（10分鐘）」之警語，但烤箱外面除貼
    有該使用須知告示牌外，尚有另一面記載「進入烤箱時間勿
    過長（10分鐘）…」之警示牌。況縱無上開10分鐘之警語，
    因三溫暖烤箱之溫度原本較高，人體接受烤箱高溫烘烤之能
    耐程度，亦因人而異，或有能忍受超過10分鐘者，或有數分
    鐘即難忍受者，該10分鐘應僅屬建議時間，並非強制時間。
    而使用者在正常使用下感覺不適時，若能馬上離開烤箱，即
    無危險性。故該10分之警語，與死者之死亡，亦乏因果關係
    。本件原不起訴處分經核尚無不合。又消費者保護法固採無
    過失責任主義，惟此係指民事損害賠償而言，刑事責任仍應
    以故意或過失為主觀構成要件，刑法第12條定有明文，尚難
    以消費者保護法之無過失責任主義推定刑事責任，聲請人此
    部分之主張並無可採。是聲請再議為無理由，依刑事訴訟法
    第252 條第10款不起訴處分及第258 條前段駁回再議之處分
    ，於法尚無不合。
五、綜上所述，本件檢察機關依據偵查結果，認為被告等之業務
    過失致死罪嫌，犯罪嫌疑不足，因而為不起訴處分及駁回再
    議聲請，於事實調查程序及相關事證之評價認定，於法均無
    不合；且本院依職權調閱全卷審核結果，亦認本案並未存有
    應起訴之犯罪事實及理由，聲請人聲請交付審判，其聲請為
    無理由，應予駁回。
六、依刑事訴訟法第258條之3第2項前段，裁定如主文。
中　　華　　民　　國　　96　　年　　1 　　月　　18　　日
                  刑事第十二庭　審判長　法　官  洪碩垣
　　　　　　　　　　　　　　　　　  　　法　官  張  震
  　　　　　　　　　　　　　　　　　  　法　官  施介元
以上正本證明與原本無異。
不得抗告。
中　　華　　民　　國　　96　　年　　1 　　月　　18　　日
　　　　　　　　　　　　　　　　　　　　書記官  謝群育
